最高法院刑事判決　　　　　　九十四年度台上字第三五０九號
　　上　訴　人　甲○○
　　　　　　　　　　　　12樓.
　　選任辯護人　鐘登科律師
上列上訴人因強盜案件，不服台灣高等法院台中分院中華民國九
十四年五月三日第二審判決（九十四年度上訴字第一九五號，起
訴案號：台灣台中地方法院檢察署九十三年度偵字第一六一六四
號），提起上訴，本院判決如下：
    主  文
上訴駁回。
    理  由
按刑事訴訟法第三百七十七條規定，上訴於第三審法院，非以判
決違背法令為理由，不得為之。是提起第三審上訴，應以原判決
違背法令為理由，係屬法定要件。如果上訴理由書狀並未依據卷
內訴訟資料，具體指摘原判決不適用何種法則或如何適用不當，
或所指摘原判決違法情事，顯與法律規定得為第三審上訴理由之
違法情形，不相適合時，均應認其上訴為違背法律上之程式，予
以駁回。本件上訴人甲○○上訴意旨略稱：(一)、上訴人係因閃躲
擅闖紅燈之機車，而致所駕自小客車撞及路旁水泥突起物受損，
該機車後座之人復回頭出言斥罵，上訴人乃驅車欲與之理論，迨
追得被害人莊瑄環、張梅君時，直覺認定其等即係害伊汽車受損
之人，故先取出玩具槍用以防身，再要求其等出示證件及提供電
話號碼，俾利事後商談賠償事宜，並無強盜故意，原判決竟予以
強盜罪論擬，顯有適用法則不當之違誤。(二)、一般強盜犯均採速
戰速決方式，以免留下線索讓被害人報案追查，上訴人則慢條斯
理要求被害人二人提出身分證件及提供電話號碼，且未阻止其等
抄錄上訴人之車牌號碼，甚至任由張梅君接聽電話，復與巡邏員
警打招呼，更於事後通知上訴人之弟交出玩具槍供警扣案，足見
與一般強盜作法迥異，原判決竟認定上訴人係強盜犯，自有違背
經驗法則之違失。(三)、被害人二人對於上訴人是否假冒烏日分局
警員？是否持槍指向其等胸、腹而強令交付財物？其等如何交付
財物？上訴人係將財物置入身上何處？張梅君所交付之新台幣（
下同）六百元，究係六張百元券或一張五百元券及五張（按似為
「一張」之誤）百元券？所供或不相符，或未明確，原判決竟全
予採信，亦有違採證法則云云。惟查：(一)、證據之取捨及事實之
認定，係屬事實審法院自由判斷之職權，此項自由裁量職權之行
使，倘不違背經驗法則及論理法則，即不能任意指為違法，而據
為上訴第三審之適法理由。本件原判決係依憑上訴人坦承持玩具
槍攔下被害人二人，要求其等取出證件供其閱覽之自白及被害人
二人迭在警詢、偵查及歷審中指訴遭上訴人強盜財物之證詞，暨
扣案之玩具槍一支佐證，認定上訴人有如原判決事實欄所載之犯
行，因而維持第一審依想像競合犯強盜罪，並牽連犯僭行公務員
職權罪之法律關係，從一重論處上訴人意圖為自己不法之所有，
以脅迫至使不能抗拒，而取他人之物罪刑之判決，駁回上訴人之
第二審上訴。對於上訴人所為伊當時身上有二萬餘元，豈會強盜
區區一千元，只因酒後駕駛新車，遭人擦撞，欲理論時，取出玩
具槍防身，僅想記下被害人之身分資料，復因被害人急於離去，
伊乃說此處屬烏日分局轄區，並未說伊係何單位警員，亦未出示
證件，自無所謂假冒警員身分行強盜財物之辯解，則以上揭玩具
槍，經當庭勘驗發現外觀極似真槍，而開槍射擊足以致人死傷，
係眾所週知之事實，復以上訴人當時並無車損，卻以取締交通違
規為由，攔下被害人二人之機車，索閱證件，威嚇帶回警察分局
查辦，且持槍上膛指向被害人二人，口稱：「妳們知道行規嗎？
我巡邏也需要油錢」，致被害人二人懼而不能抗拒、交付金錢，
業據被害人二人證述綦詳，衡諸被害人二人均為女學生，何庸對
其持槍質問，再參諸上訴人於偵查中坦言：「……我看到警方的
警示燈，我就開車逃跑」、「我承認我有犯罪」之情，足見所辯
係畏罪飾卸之詞，不足採信，已依卷內證據資料逐一指駁、說明
，俱有卷內各證據資料在案可稽。所為事實認定及得心證理由，
自形式上觀察，並無違背經驗法則或論理法則之違法情形存在。
上訴人置原審採證認事職權之適法行使及原判決已明白論斷之事
項於不顧，任憑己意，漫事指摘原判決有適用法則不當及違背經
驗法則之違誤，且猶為單純事實之爭執，自難認為適法之第三審
上訴理由。(二)、證人之陳述縱有部分前後不符，或相互間存有歧
異或不明確，事實審法院本得斟酌其他各情，依據經驗法則及論
理法則自由取捨、認定，若所述之基本事實於真實性無礙時，仍
得採信。原判決採擷被害人二人陳述一致之基本事實，憑以認定
上訴人犯罪，即非法所不許，至被害人二人遭槍指部位究係胸部
或腹部及如何交付財物與現鈔面額、張數如何暨上訴人取得後，
置入身上何處等情，既均屬非關重要之細節，於所認定之基本事
實尚不生影響，難認有上訴意旨所謂之採證違法可言。依上說明
，應認上訴人就強盜部分之上訴，為違背法律上之程式，予以駁
回。又原判決認上訴人牽連犯僭行公務員職權罪部分，係屬刑事
訴訟法第三百七十六條第一款之罪，牽連之強盜罪部分上訴既不
合法，此輕罪部分即無從併為實體上審理，亦應從程序上予以駁
回。
據上論結，應依刑事訴訟法第三百九十五條前段，判決如主文。
中　　華　　民　　國　九十四　年　　六　　月　 三十 　日
                      最高法院刑事第九庭
                          審判長法官  張　淳　淙
                                法官  張　春　福
                                法官  呂　丹　玉
                                法官  洪　昌　宏
                                法官  李　伯　道
      本件正本證明與原本無異
                                      書  記  官
中　　華　　民　　國　九十四　年　　七　　月　　六　　日
                                                      Ｋ
